【裁判字號】    97,交聲,554
【裁判日期】    971201
【裁判案由】    聲明異議
【裁判全文】
臺灣臺南地方法院交通事件裁定         97年度交聲字第554號
處分機關    臺北市交通事件裁決所
異議人即    甲○○
受處分人
上列受處分人因違反道路交通管理處罰條例案件，對於臺北市交
通事件裁決所民國97年2月22 日所為之裁決處分（處分案號：北
市裁四字第裁22-AM0000000號），聲明異議，本院裁定如下：
      主  文
原處分撤銷，發回臺北市交通事件裁決所。
      理  由
一、原處分意旨略以：兆輝通商實業股份有限公司 (下稱兆輝公
    司)所有車牌號碼BL-8826 號自小客車（下稱BL-8826號車）
    ，於民國94年10月11日18時33分許，經人駕駛在臺北市○○
    ○路○段56巷5號處，因在劃有紅線而禁止臨時停車路段停車
    ，經臺北市政府警察局交通警察大隊警員以94年10月19日北
    市警交大字第 AM0000000號舉發違反道路交通管理事件通知
    單（下稱本件舉發通知單）對兆輝公司逕行舉發，嗣兆輝公
    司向原處分機關即臺北市交通事件裁決所（下稱原處分機關
    ）主張BL-8826號車業已移轉所有權予異議人即受處分人甲
    ○○（下稱異議人），上開違規應歸責於異議人，原處分機
    關遂以異議人違規事實明確，而依道路交通管理處罰條例（
    下稱處罰條例）第 56條第1項第1款規定，於97年2月22日以
    北市裁四字第裁22-AM0000000號違反道路交通管理事件裁決
    書裁處異議人罰鍰新臺幣（下同）1200元（下稱原處分）。
二、聲明異議意旨略以：異議人並非 BL-8826號車之所有人，亦
    非上開違規事實之駕駛人，不應承擔本件違規責任，原處分
    容有不當，為此聲明異議，請求撤銷原處分等語。
三、按違反處罰條例第12條至第68條由公路主管機關處罰，前項
    處罰於裁決前，應給予違規行為人陳述之機會，處罰條例第
    8條第1項、第2 項定有明文；又受舉發違反道路交通管理事
    件通知單之受處罰人，認為受舉發之違規行為應歸責他人者
    ，應於舉發違反道路交通管理事件通知單應到案日期前，檢
    附相關證據及應歸責人相關證明文件，向處罰機關告知應歸
    責人，處罰機關應即另行通知應歸責人到案依法處理，逾期
    未依規定辦理者，仍依本條例各該違反條款規定處罰，處罰
    條例第85條第1項立有規定。是針對符合上揭條例第85條第1
    項所指受舉發之違規行為另有應歸責人之情形者，依法定處
    罰程序，處罰機關應先另行通知應歸責人到案依法處理，且
    須逾期仍未見應歸責人依規定辦理時，始得逕依處罰條例各
    該違反條款規定裁決處罰，若未先合法通知應歸責人到案依
    法處理，即難認合於法定程序，而無從逕行裁決處罰。
四、經查 BL-8826號車係登記兆輝公司為車主，有該車之異動登
    記書1份可稽，而原處分機關係因兆輝公司針對BL-8826號車
    業於89年11月27日辦理拒不過戶註銷在案，並據此認為異議
    人業自兆輝公司受讓成為該車之所有人，遂將本件舉發通知
    單所指之違規行為歸責於異議人，有原處分機關97年1月18
    日北市裁一字第09730284200號函1份可憑，則本件違規責任
    既經認為應另由異議人承擔，依前開說明，原處分機關自應
    依處罰條例第85條第1 項規定，應先另行通知應歸責人即異
    議人到案依法處理，且須逾期仍未見異議人依規定辦理時，
    始得逕依處罰條例各該違反條款規定裁決處罰，惟查原處分
    關固曾將記載本件舉發通知單所指違規行為應另歸責予異議
    人，而請異議人依規定繳納罰鍰等內容之 97年1月18日北市
    裁一字第09730284200 號函文，以掛號信件向由異議人寄送
    ，然該掛號信件因逾期招領而遭退回，有原處分機關97年11
    月4日北市裁申字第09743614600號函及函附遭退回之郵件信
    封各1 份可稽，是前揭原處分機關另行通知應歸責人到案依
    法處理之函文並未合法通知異議人，此外亦未見有何足認異
    議人在原處分機關以原處分裁決前即受有通知之證據資料存
    在，則原處分機關未依處罰條例第 85條第1項規定，先另行
    合法通知應歸責人即異議人到案依法處理，並待逾期未見異
    議人依規定辦理之前，即逕行以原處分對異議人裁罰，其裁
    決程序難認適法，自應由本院予以撤銷，發回原處分機關另
    循相關程序處理，以資適法。
五、據上論斷，應依道路交通管理處罰條例第87條第2項、道路
    交通案件處理辦法第20條前段，裁定如主文。
中    華    民    國    97    年    12    月    1     日
                  交通法庭   法  官  陳威龍
以上正本證明與原本無異。
如不服本裁定，應於收受送達後5日內向本院提出抗告狀。（應
附繕本）
                             書記官  吳昕韋
中    華    民    國    97    年    12    月    1     日


司法院資訊處製作；財團法人民間司法改革基金會備份。
